【裁判字號】    90,上訴,673
【裁判日期】    900522
【裁判案由】    違反槍砲彈藥刀械管制條例
【裁判全文】
臺灣高等法院臺中分院刑事判決                      九十年度上訴字第六七三號
    上  訴  人
    即  被  告  丙○○
    指定辯護人  本院公設辯護人  乙○○
右上訴人，因被告違反槍砲彈藥刀械管制條例案件，不服臺灣彰化地方法院八十九年
度訴字第二六一號，中華民國八十九年四月十三日第一審判決（起訴案號：臺灣彰化
地方法院檢察署八十九年度偵字第七五一號），提起上訴，本院判決如左：
    主  文
原判決撤銷。
丙○○未經許可，寄藏手槍，處有期徒刑伍年貳月，併科罰金新台幣壹拾萬元。罰金
如易服勞役，以新台幣玖佰元即銀元參佰元折算壹日。
扣案具有殺傷力奧地利ＧＬＯＣＫ廠一九型口徑九mm制式半自動手槍壹支（槍枝管制
編號0000000000號，含彈匣）及口徑九mm制式子彈貳顆，均沒收。
    事  實
一、丙○○明知制式半自動手槍及制式子彈，均係槍砲彈藥刀械管制條例所列管之具
    有殺傷力之槍砲彈藥，未經許可，不得持有寄藏之，竟於民國（下同）八十六年
    十二月初某日，在彰化縣員林鎮員林國宅地下室，收受其友人綽號「阿南（呂東
    南）」之男子所託付保管之具有殺傷力奧地利ＧＬＯＣＫ廠一九型口徑九mm制式
    半自動手槍一支（槍枝管制編號0000000000號，含彈匣）及口徑九mm
    制式子彈七顆，並未經許可予以寄藏之，其後藏置於彰化縣員林鎮○○里○○街
    八號其住處旁雞寮，迨八十九年一月十六日上午九時十分許，丙○○攜帶前開具
    有殺傷力之槍枝子彈，駕駛車牌號碼Ｘ二─九０一五自用小客車，途經彰化縣永
    靖鄉○○路四０八巷口，因發生車禍，為警適時在丙○○腰際查獲，並扣得前揭
    具有殺傷力奧地利ＧＬＯＣＫ廠一九型口徑九mm制式半自動手槍一支（槍枝管制
    編號0000000000號，含彈匣）及口徑九mm制式子彈七顆（經鑑驗試射
    四顆，拆解一顆，均不再具有殺傷力，餘二顆具有殺傷力）。
二、案經彰化縣警察局員林分局移送臺灣彰化地方法院檢察署檢察官偵查起訴。
    理  由
一、右揭犯罪事實，迭據上訴人即被告（下稱被告）丙○○，於警訊時、偵查及原審
    、本院審理中坦承不諱，互核所供情節相符，並有照片一幀在卷可稽，且有上開
    槍彈扣案可佐，事證至為明確。又上開扣案之手槍彈藥，均送鑑驗結果，認「一
    、手槍係奧地利ＧＬＯＣＫ廠一九型口徑九mm制式半自動手槍，槍管內具有陸條
    右旋來復線，槍號以打印凹洞方式破壞，因破壞過深致無法重現，其機械性能良
    好，認具殺傷力。二、子彈七顆，均係口徑九mm制式子彈，可供上述槍枝裝填發
    射（試射四顆，拆解一顆），認具殺傷力」之事實，有內政部警政署刑事警察局
    八十九年二月十八日刑鑑字第一四八四一號鑑驗通知書在卷足憑（參見偵查卷二
    四頁），是該槍彈具有殺傷力之情事，亦堪認定，是被告上開自白核與事實相符
    ，自堪採信。從而，本案事證已臻明確，被告丙○○之犯行，洵堪認定。
二、按寄藏與持有，均係將物置於自己實力支配之下，僅寄藏必先有他人之持有行為
    ，而後始為之受寄代藏而已，故寄藏之受人委託代為保管，其保管之本身，亦屬
    持有，不過，此之持有係受寄之當然結果。槍砲彈藥刀械管制條例既將持有與寄
    藏為分別之處罰規定，則單純之持有，固不包括寄藏，但寄藏之受人委託代為保
    管，其保管之本身所為之持有，既係寄藏之當然結果，法律上自宜僅就寄藏行為
    包括之評價，不宜另就持有予以論罪（參照最高法院七十四年台上字第三四○○
    號判例意旨）。次按槍砲彈藥刀械管制條例已於八十六年十一月二十四日修正公
    布，並自同年十一月二十六日生效施行，依被告於警訊及原審、本院先後所供，
    已堪認被告係八十六年十二月受寄藏上開槍彈，雖檢察官之起訴書未明確認定被
    告持有之時間，但被告前後所供相符，自堪為上開認定，則被告寄藏槍彈始於八
    十六年十二月初，並於八十九年一月間被查獲，是核其所為，係犯槍砲彈藥刀械
    管制條例第七條第四項未經許可寄藏手槍罪，第十二條第四項未經許可寄藏子彈
    罪。且寄藏行為，當然包括持有行為，故其持有之低度行為，不另論罪。且其同
    時寄藏槍枝、子彈行為，係一行為觸犯數罪名，屬想像競合犯，應從一重之未經
    許可寄藏手槍罪處斷。公訴人就前開犯罪事實雖僅起訴持有槍枝子彈部分，惟前
    揭寄藏部分與持有部分，具有高低度關係，本院自得併予審理，且該持有、寄藏
    罪名，分屬同條項之罪，毋庸依刑事訴訟法第三百條規定，變更起訴法條，併此
    敘明。原審經審理結果，認被告罪證明確，予以論科，固非無見。但扣案之子彈
    七顆，雖經鑑驗均具殺傷力，但其中四顆已試射，一顆經拆解，依現狀自不再具
    有殺傷力，僅堪認定二顆具有殺傷力，原審卻一併諭知沒收七顆，自有未合。被
    告上訴請求輕判，固難認有理由，但原判決既有上開可議，即屬無可維持，應由
    本院撤銷改判。爰審酌被告犯罪之動機、目的、手段、智識程度、所為尚未對社
    會治安造成實質危害及其於犯罪後之態度等一切情狀，量處如主文第二項所示之
    刑，罰金刑部分並諭知易服勞役之折算標準，以資懲儆。又扣案之具有殺傷力奧
    地利ＧＬＯＣＫ廠一九型口徑九mm制式半自動手槍一支（槍枝管制編號0000
    000000號，含彈匣）及口徑九mm制式子彈二顆，均為槍砲彈藥刀械管制條
    例所禁止持有、寄藏之違禁物，應依刑法第三十八條第一項第一款規定沒收之。
    又按司法院大官會議於八十七年十二月十八日作成釋字第四七一號解釋並於同日
    公布，解釋文認人民身體之自由應予保障，憲法第八條設有明文，而限制人民自
    由之法律，其內容須符合憲法第二十三條所定要件。保安處分係對受處分人將來
    之危險性所為拘束其身體、自由等之處置，以達教化與治療之目的，此為刑罰之
    補充制度，本諸法治國家保障人權之原理及刑法之保護作用，其法律規定之內容
    ，應受比例原則之規範，使保安處分之宣告，與行為人所為行為之嚴重性，行為
    人所表現之危險性，及對於行為人未來行為之期待性相當，槍砲彈藥刀械管制條
    例第十九條第一項規定犯該條所列之罪者，於刑之執行完畢或赦免後，一律令入
    勞動場所，強制工作參年，此規定不問對行為人有無預防矯治其社會危險性之必
    要，即一律宣付強制工作三年，限制其中不具社會危險性之受處分人的身體、自
    由部分，其所採措施與欲達成預防矯治之目的及所需程度，不合憲法第二十三條
    所定之比例原則，此一部分，應自本解釋公布之日起不予適用，故犯槍砲彈藥刀
    械管制條例第十九條第一項所列舉之罪，依個案情節符合比例原則部分，固應適
    用該條例宣告保安處分，至於不符合比例原則部分而應宣告保安處分者，則仍由
    法院斟酌刑法第九十條第一項規定要件，依職權為之，於此，自無刑法第二條第
    二項之適用，亦即仍有從新從輕原則之適用等語。經查，本件被告因一時受託，
    而單純未經許可寄藏具殺傷力之制式手槍及子彈，並未涉及其他具體之犯罪行為
    ，衡酌被告丙○○所為行為之嚴重性、行為表現之危險性，及對於未來行為之期
    待性等情狀，認與應予宣告強制工作之比例原則並不相當，而被告亦無其他不法
    前科，揆諸前揭大法官會議解釋意旨，自無宣告強制工作必要，附此敘明。
據上論斷，應依刑事訴訟法第三百六十九條第一項前段、第三百六十四條、第二百九
十九條第一項前段，槍砲彈藥刀械管制條例第七條第四項、第十二條第四項，刑法第
十一條前段、第五十五條、第四十二條第二項、第三十八條第一項第一款，現行法規
所定貨幣單位折算新台幣條例第二條，罰金罰鍰提高標準條例第二條後段，判決如主
文。
本案經檢察官甲○○到庭執行職務
中      華      民      國    九十    年      五      月      二十二    日
                              臺灣高等法院臺中分院刑事第二庭
                                    審判長法  官  羅  禮  政
                                          法  官  陳  欣  安
                                          法  官  蔡  聰  明
右正本證明與原本無異。
如不服本判決應於收受送達後十日內向本院提出上訴書狀，其未述上訴之理由者並
得於提起上訴後十日內向本院補提理由書（均須按他造當事人之人數附繕本）。
                                          書記官    瑞  芳
中      華      民      國      九十       年     五     月    二十三   日
槍砲彈藥刀械管制條例第七條第四項：
未經許可持有、寄藏或意圖販賣而陳列第一項所列槍砲、彈藥者，處五年以上有期徒
刑，併科新台幣一千萬元以下罰金。
                                                                        Ｒ


司法院資訊處製作；財團法人民間司法改革基金會備份。
